臺灣臺南地方法院民事裁定
111年度司繼字第2267號
聲  請  人  張綵娟  

            蘇姮語  



上列聲請人聲請拋棄繼承事件，本院裁定如下：
    主  文
聲請駁回。
程序費用新臺幣壹仟元由聲請人負擔。
    理  由
一、按拋棄繼承權者，須以繼承人為限，而遺產繼承人，除配偶
    外，依下列順序定之：（一）直系血親卑親屬。（二）父母
    。（三）兄弟姊妹。（四）祖父母，此觀民法第1138、1174
    條第1項規定自明。又按繼承，因被繼承人死亡而開始。繼
    承人自繼承開始時，除本法另有規定外，承受被繼承人財產
    上之一切權利、義務。但權利、義務專屬於被繼承人本身者
    ，不在此限。繼承人對於被繼承人之債務，以因繼承所得遺
    產為限，負清償責任。繼承人於知悉其得繼承之時起3個月
    內開具遺產清冊陳報法院。民法第1147條、第1148條、第11
    56條第1項分別定有明文。按繼承人於知悉其得繼承之時起3
    個月內，得以書面向法院拋棄其繼承權，民法第1174條第1
    項、第2項固有明文。惟繼承人既已承受被繼承人之遺產取
    得權利在前，乃復表示拋棄繼承免除義務於後，自與我民法
    所定繼承原則，為包括的承受被繼承人財產上之一切權利義
    務本質不合，倘許繼承人於繼承開始時承認繼承，已為權利
    之行使，嗣後又准其拋棄繼承，為義務之免除，則不特有礙
    被繼承人之債權人之利益，且使權利狀態有不確定之虞，自
    非法所許可。此有最高法院52年度臺上第451號裁判意旨可
    資參照。再按，而後順位或親等較疏之繼承人更應待先順位
    或親等較近之繼承人喪失或拋棄其繼承權後始得為之。
二、聲請意旨略以：聲請人張綵娟係被繼承人蘇宥廷（下稱被繼
    承人）之母，聲請人蘇姮語係被繼承人之姐，均為合法繼承
    人，爰於法定期間內聲明拋棄繼承，請准予備查。
三、經查：
　㈠聲請人張綵娟為被繼承人之母，被繼承人於民國（下同）111
    年4月7日死亡，聲請人張綵娟於同年6月10日依民法第1156
    條規定向本院陳報遺產清冊，經本院於同年月15日以111年
    度司繼字第1897號民事裁定准予公示催告在案，經本院依職
    權調閱上開卷宗查核無誤，嗣聲請人張綵娟又於同年7月5日
    具狀向本院聲明拋棄繼承；惟聲請人張綵娟前已向本院陳報
    遺產清冊，堪認聲請人張綵娟有意依民法第1148條主張限定
    責任之利益，應認其已為承認繼承之表示，依前揭最高法院
    判例意旨，斯時聲請人張綵娟之繼承人身分即告確定，倘准
    其事後另行聲明拋棄繼承，不特有礙被繼承人債權人之利益
    ，且使權利狀態有不確定之虞，自非法所許可。從而聲請人
    張綵娟具狀向本院聲請拋棄繼承，於法自有未合，應予駁回
    。
　㈡聲請人蘇姮語為被繼承人之姐，於被繼承死亡時，屬前開民
    法規定之第三順位繼承人。惟被繼承人之第二順位繼承人張
    綵娟已向本院陳報遺產清冊，並經本院裁定准予公告催告，
    且駁回其聲請拋棄繼承在案，則聲請人張綵娟為先順位之繼
    承人，未喪失或拋棄繼承權，聲請人張姮語為後順位繼承人
    ，尚未取得繼承權，其聲明拋棄繼承於法不合，應予駁回。
三、依家事事件法第97條，非訟事件法第21條第 1項前段、第23
    條、第24條第1項，民事訴訟法第85條第1項前段，裁定如主
    文。
中　　華　　民　　國　　111 　年　　7 　　月　　21　　日
                家事法庭      司法事務官  吳玲媛
以上正本係照原本作成。。
如對本裁定抗告，須於裁定送達後10日之不變期間內，向本院提
出抗告狀，並繳納抗告費新臺幣1,000元。
中　　華　　民　　國　　111 　年　　7 　　月　　21　　日
                              書  記  官  但育緗